臺灣臺北地方法院民事判決
111年度簡字第21號
（原109年度訴字第9077號）
原      告  蘇彥瑜  


訴訟代理人  蘇桂豐  
            陳碧珠  
被      告  林芳如  
訴訟代理人  李振林律師（法扶律師）
上列當事人間請求侵權行為損害賠償事件，本院於民國111年8月
15日言詞辯論終結，判決如下：
    主  文
一、原告之訴及假執行之聲請均駁回。
二、訴訟費用由原告負擔。
    事實及理由
壹、程序方面：
    按民事訴訟法第427條第2項於民國110年1月20日經總統令公
    布修正第12款，新增「適用刑事簡易訴訟程序案件之附帶民
    事訴訟，經裁定移送民事庭者」之事件，不問其標的金額或
    價額一律適用簡易程序，並於公布後2日即110年1月22日起
    施行。上開公告施行後，於修正前已繫屬之事件，其法院管
    轄權及審理程序，未經終局裁判者，適用修正後之規定；曾
    經終局裁判者，適用修正前之規定，民事訴訟法施行法亦增
    訂第4條之1之規定。經查，本件原告請求侵權行為損害賠償
    ，其刑事部分經本院刑事庭以109年度審簡字第1983號判決
    有罪，至於附帶民事訴訟則經以109年度審附民字第1779號
    裁定移送前來，核屬適用刑事簡易訴訟程序案件之附帶民事
    訴訟，經裁定移送民事庭，原應適用通常程序處理，然依修
    正後之民事訴訟法第427條第2項第12款規定，不問其標的金
    額或價額一律依簡易訴訟程序辦理，是本件雖於修正前已繫
    屬於本院，於修正後尚未經終局裁判，則依修正之民事訴訟
    法施行法第4條之1第1款規定，由本院逕依簡易訴訟程序為
    裁判，合先敘明。
貳、實體方面：
一、原告主張：兩造於108年10月8日上午8時10分許，均搭乘臺
    北捷運板南線列車，其等在車廂內因細故互相不滿，待捷運
    行至臺北市萬華區捷運西門站，被告起身準備下車時，詎被
    告竟基於傷害之犯意，突然徒手毆打拉扯原告，致原告受有
    臉部擦傷、右眼外側2公分、右眼下方2公分，併鼻唇兩處擦
    傷、右前臂擦傷5公分、右頸4x1公分紅腫、左頸5公分擦傷
    ，併多處紅腫等傷害（下稱系爭傷勢），並因而罹患急性壓
    力障礙症（下稱系爭事故）。原告因系爭事故受有醫療費用
    新臺幣（下同）3萬215元（詳見附表所載）、住院看護費用
    16萬9,400元、交通費用2萬20元、家人在家看護費用31萬6,
    800元、工作損失38萬8,080元；又原告因系爭事故受有勞動
    能力減損，得請求被告賠償35萬5,500元；再者，原告因系
    爭事故，未來仍必須持續就醫，1個月就醫2次、每次1,000
    元，5年共計為12萬元，而得請求預估後續醫療費用12萬元
    ；此外，原告因系爭事故尚得請求非財產上損害賠償60萬元
    ，以上共計為200萬15元，原告僅請求200萬元部分，其餘15
    元部分捨棄。為此，爰依侵權行為之法律關係，提起本件訴
    訟等語，並聲明：㈠被告應給付原告200萬元，及自起訴狀繕
    本送達翌日起至清償日止，按年息5%計算之法定遲延利息。
    ㈡願供擔保，請准宣告假執行。
二、被告則以：原告主張其因被告抓傷受有擦傷，業經原告提出
    臺北長庚醫院診斷證明書，其後雖又提出臺大醫院108年11
    月25日開立載有「急性壓力障礙症」之診斷證明書，然經臺
    灣臺北地方檢察署函詢臺大醫院，經臺大醫院函覆無從回覆
    原告之上開病名係於系爭事故後才出現，故原告縱有急性壓
    力障礙症，亦無從證明與系爭事故有關等語，資為抗辯。並
    聲明：㈠原告之訴及假執行之聲請均駁回。㈡如受不利之判決
    ，願供擔保請准宣告免為假執行。
三、兩造不爭執事項：（見本院卷第377至378頁）
  ㈠被告前因傷害案件，經本院刑事庭以109年度審簡字第1983號
    判決，被告犯傷害罪，處有期徒刑5月，如易科罰金，以1,0
    00元折算1日，緩刑2年，並應按該案判決附表所示方法向原
    告支付損害賠償。檢察官不服，提起上訴，經本院刑事合議
    庭以109年度審簡上字第334號判決上訴駁回確定。
  ㈡被告已依前開判決緩刑所附條件給付原告15萬元。
四、得心證之理由：
　㈠被告是否應負侵權行為損害賠償責任
　⒈因故意或過失，不法侵害他人之權利者，負損害賠償責任，
    民法第184條第1項前段定有明文。又損害賠償之債，以有損
    害之發生及有責任原因之事實，並二者之間有相當因果關係
    為其成立要件；所謂相當因果關係，係指依經驗法則，綜合
    行為當時所存在之一切事實，為客觀之事後審查，認為在一
    般情形上，有此環境，有此行為之同一條件，均發生同一之
    結果者，則該條件即為發生結果之相當條件，行為與結果即
    有相當之因果關係，反之，若在一般情形上，有此同一條件
    存在，而依客觀之審查，認為不必皆發生此結果者，則該條
    件與結果並不相當，不過為偶然之事實而已，其行為與結果
    間即無相當因果關係。
　⒉經查，兩造前於上開時、地，因細故互相不滿，被告徒手毆
    打拉扯原告，致原告受有系爭傷勢等情，為被告所不爭執（
    見本院卷第378頁），並經本院調閱本院109年度審簡上字第
    334號刑事卷宗核閱無訛，堪認被告因上開行為致原告受有
    系爭傷勢，且其行為與原告之系爭傷勢結果間有相當因果關
    係。
　⒊至原告主張，其因系爭事故罹患急性壓力障礙症乙節，固據
    提出臺大醫院診斷證明書、門診病歷紀錄、臺北大學進修部
    諮商中心諮商摘要紀錄為憑（見本院卷第130至148頁、第24
    4至247頁、第498至500頁），然依照上述診斷證明書、門診
    病歷紀錄所示（見本院卷第148頁、第244頁），原告係於系
    爭事故發生後3週方診斷出患有急性壓力障礙症，且原告於
    系爭事故發生當日至臺北長庚醫院急診，經診斷結果受有臉
    部擦傷、右眼外側2公分、右眼下方2公分，併鼻唇兩處擦傷
    、右前臂擦傷5公分、右頸4x1公分紅腫、左頸5公分擦傷，
    併多處紅腫等傷害，其後於系爭事故發生後第2天即108年10
    月10日至聯合醫院和平院區驗傷，檢查結果為原告受有右眼
    外側2公分、右眼下方2公分，併鼻唇二處擦傷、右頸4x1公
    分紅腫、左頸5公分擦傷、右前臂擦傷5公分等傷害等情，有
    臺北長庚醫院診斷證明書、聯合醫院和平院區驗傷診斷證明
    書為證（見本院卷第156至158頁），均未見有提及原告因系
    爭事故而罹患急性壓力障礙症，則原告罹患急性壓力障礙症
    是否與系爭事故有因果關係，已非無疑。且前經臺灣臺北地
    方檢察署函詢臺大醫院，函覆結果認原告於臺大醫院精神醫
    學部初診日期為108年10月28日，由於並無原告於此之前客
    觀評估數據可供對照，因此實無從回覆原告急性壓力障礙症
    ，係其於108年10月8日系爭事故發生後才出現，易言之，原
    告於108年10月8日事故之前從未就診臺大醫院精神科，亦無
    從推論其是否在之前並無急性壓力障礙症，有臺大醫院受理
    院外機關鑑定/查詢案件回復意見表可稽（見本院卷第197頁
    ），參以原告於系爭事故發生前之108年8月2日、108年8月1
    2日、108年8月19日、108年8月26日、108年9月2日、108年9
    月13日、108年9月30日曾因壓力、焦慮、做惡夢等狀況（病
    歷內容涉及個人隱私，爰不詳細記載）至楊孟達身心精神科
    診所就診等節，有楊孟達身心精神科診所函覆所附之診療紀
    錄、就診病歷可憑（見本院卷第330至346頁），是被告辯稱
    ，原告縱有急性壓力障礙症，亦無從證明與系爭事故有關等
    語，尚非無據。至原告提出之臺北大學進修部諮商中心諮商
    摘要紀錄雖記載：「個案自述於108年底在捷運上遭受攻擊
    後，罹患急性壓力障礙症…個案在被攻擊後經常在睡夢中夢
    到在捷運上被攻擊的畫面，或是夢到被打或被殺等類似情境
    …」等語（見本院卷第498頁），然其曾於系爭事故發生前之
    108年9月30日於楊孟達身心精神科診所就診時提及類似場景
    ，且於系爭事故發生後之2日即108年10月10日、系爭事故發
    生後之10日至楊孟達身心精神科診所就診時，均未提及於捷
    運上遭人攻擊乙事，有該等就診病歷可稽（見本院卷第346
    至350頁），自無從為有利於原告之認定，故原告此部分主
    張，要無所據。
　⒋綜上，被告因上開行為致原告受有系爭傷勢，且其行為與原
    告之系爭傷勢結果間有相當因果關係，被告自應依民法第18
    4條第1項前段之規定，負損害賠償責任。
　㈡按「不法侵害他人之身體或健康者，對於被害人因此喪失或
    減少勞動能力或增加生活上之需要時，應負損害賠償責任。
    」「不法侵害他人之身體、健康者，被害人雖非財產上之損
    害，亦得請求賠償相當之金額」，民法第193條第1項、第19
    5條第1項前段分別定有明文。查被告應就系爭事故負侵權行
    為損害賠償責任，已如上述，至其應賠償原告之損害為若干
    ，以下析述之：　
　⒈醫療費用3萬215元
    原告就此主張固提出費用收據為憑（見本院卷第68至128頁
    ，如附表），其中附表編號3至5、7至8、11至32、35、38所
    示部分，係原告至精神科就診，然原告罹患急性壓力障礙症
    與系爭事故尚難認有因果關係，已如上述，是其請求此部分
    之醫療費用，難認有據；另附表編號9至10、33至34、36至3
    7部分，係原告至內科就診，然就診時間距離系爭事故已逾3
    個月，並無證據證明原告所受系爭傷勢尚需持續就診，是原
    告請求此部分醫療費用，亦屬無據。至其他部分之醫療費用
    （即附表編號1至2、6部分）共計2,610元（計算式：1,000
    元＋740元＋870元＝2,610元），核與原告所受系爭傷勢相符，
    且屬必要，應為有據。
　⒉住院看護費用16萬9,400元
　　原告主張其因急性壓力障礙症於住院期間由親人看護，受有
    相當於看護費之損害16萬9,400元乙節（見本院卷第52頁）
    ，固據提出費用收據、臺大醫院診斷證明書、門診病歷紀錄
    為憑（見本院卷第108至122頁、第130至148頁、第244至247
    頁），然原告罹患急性壓力障礙症與系爭事故尚難認有因果
    關係，已如上述，是其請求住院看護費用16萬9,400元，難
    認有據。
　⒊交通費用2萬20元
　　原告就此主張，固據其提出網頁列印資料為據（見本院卷第
    66頁），然本院認為附表編號1至2、6所示之就醫紀錄方與
    系爭事故有因果關係，已如前述，且原告主張僅請求臺大醫
    院往返住家的交通費用等語（見本院卷第225頁），是原告
    請求交通費用於910元（計算式：455元×2趟＝910元）之範圍
    內，尚屬有據。
　⒋家人在家看護費用31萬6,800元
　　原告主張其因急性壓力障礙症在家由親人看護，受有相當於
    看護費之損害31萬6,800元乙節（見本院卷第54頁），固據
    提出費用收據、臺大醫院診斷證明書、門診病歷紀錄為憑（
    見本院卷第108至122頁、第130至148頁、第244至247頁），
    然原告罹患急性壓力障礙症與系爭事故尚難認有因果關係，
    已如上述，是其請求家人在家看護費用31萬6,800元，難認
    有據。
　⒌工作損失38萬8,080元
　　原告主張其因急性壓力障礙症不適合在原任職單位繼續工作
    ，受有工作損失38萬8,080元等語（見本院卷第52頁、第224
    頁），然原告罹患急性壓力障礙症與系爭事故尚難認有因果
    關係，已如上述，是其請求工作損失38萬8,080元，難認有
    據。　　
　⒍後續工作損失（勞動能力減損）35萬5,500元
　　原告主張其因急性壓力障礙症致勞動能力減損等語（見本院
    卷第52頁），然原告罹患急性壓力障礙症與系爭事故尚難認
    有因果關係，已如上述，是其請求後續工作損失35萬5,500
    元，難認有據。　　　
　⒎後續醫療費用12萬元
　　原告主張其因急性壓力障礙症後續仍須持續支出醫療費用，
    以1次1,000元、每月2次，持續就診5年計算，尚需支出醫療
    費用12萬元等語（見本院卷第54頁），然原告罹患急性壓力
    障礙症與系爭事故尚難認有因果關係，已如上述，是其請求
    後續醫療費用12萬元，難認有據。
　⒏非財產上損害賠償60萬元
    按非財產上之損害賠償為民事損害賠償之一脈，於計算損害
    之大小時，應依附賠償權利人感受痛苦之諸因素而計算，乃
    當然之結果。又民法第195條第1項所謂相當金額之計算，應
    以實際加害之情形、被害人所受精神上痛苦之程度、賠償權
    利人之身分地位、經濟能力，並斟酌賠償義務人之經濟狀況
    、可歸責之程度等定之（最高法院47年台上字第1221號判決
    參照）。爰審酌原告大學休學，家庭狀況小康，家中有父母
    親，名下有薪資所得；被告單身獨居，有薪資所得、股利所
    得、房屋及土地等財產，業據兩造陳明在卷（見本院卷第22
    6頁），並有稅務電子閘門財產所得調件明細表足憑（見限
    閱卷），並考量原告因系爭事故受傷之程度及對原告生活影
    響之程度，其精神上自必受有痛苦等一切情況，認原告請求
    被告給付非財產上之損害賠償即精神慰撫金8萬元，核屬適
    當。
  ⒐綜上，原告請求賠償醫藥費用2,610元、交通費用910元、非
    財產上之損害賠償即精神慰撫金8萬元，共計8萬3,520元，
    應屬有據，然被告前已給付原告15萬元，為兩造所不爭執（
    見不爭執事項㈡），應自得請求賠償之金額扣除，經扣除後
    原告已不得再向被告請求賠償。
　㈢綜上，原告依民法第184條第1項前段、第193條、第195條規
    定，請求被告給付200萬元，及自起訴狀繕本送達之翌日起
    至清償日止，按年息5%計算之利息，為無理由，應予駁回。
    又原告之訴既經駁回，其假執行之聲請即失所附麗，應併予
    駁回。
五、本件為判決之基礎已臻明確，原告其餘請求調查證據部分，
    因本院認原告罹患急性壓力障礙症與系爭事故尚難認有因果
    關係，已如上述，自無調查之必要；至兩造其餘之陳述及所
    提其他證據，經本院斟酌後，認為均於判決之結果無影響，
    亦與本案之爭點無涉，自無庸逐一論述。
六、訴訟費用負擔之依據：民事訴訟法第78條。
中　　華　　民　　國　　111 　年　　 8　　月　　29　　日
                  民事第九庭    法　官    莊仁杰
以上正本係照原本作成。
如對本判決上訴，須於判決送達後20日內向本院提出上訴狀。如
委任律師提起上訴者，應一併繳納上訴審裁判費。　　
中　　華　　民　　國　　111 　年　　8 　　月　　29　　日
                                書記官    廖宣惟
附表：原告請求之醫療費用（本院卷第56至58頁）
編號 日期 醫院名稱 科別 金額（新臺幣） 出處 1 108年10月8日 台北長庚 急診醫學科 1,000元 本院卷第68頁 2 108年10月10日 聯合和平院區 急診外科 740元 本院卷第70頁 3 108年10月11日 聯合和平院區 精神科 290元 本院卷第72頁 4 108年10月28日 臺大醫院 精神部 390元 本院卷第74頁 5 108年11月25日 臺大醫院 精神部 590元 本院卷第74頁 6 108年12月12日 臺大醫院 環境暨職業醫學部 870元 本院卷第76頁（職災鑑定） 7 108年12月16日 臺大醫院 精神部 560元 本院卷第78頁 8 108年12月23日 臺大醫院 精神部 400元 本院卷第80頁 9 109年1月1日 臺大醫院 內科部 2,090元 本院卷第82頁 10 109年1月7日 臺大醫院 內科部 250元 本院卷第84頁 11 109年2月21日 臺大醫院 精神部 350元 本院卷第86頁 12 109年3月6日 臺大醫院 精神部 100元 本院卷第88頁 13 109年4月1日 臺大醫院 精神部 100元 本院卷第88頁 14 109年4月15日 臺大醫院 精神部 200元 本院卷第90頁 15 109年5月1日 臺大醫院 精神部 100元 本院卷第90頁 16 109年5月5日 臺大醫院 精神部 200元 本院卷第92頁 17 109年5月29日 臺大醫院 精神部 100元 本院卷第92頁 18 109年6月26日 臺大醫院 精神部 100元 本院卷第94頁 19 109年7月24日 臺大醫院 精神部 350元 本院卷第96頁 20 109年9月18日 臺大醫院 精神部 300元 本院卷第98頁 21 109年10月16日 臺大醫院 精神部 200元 本院卷第100頁 22 109年11月13日 臺大醫院 精神部 250元 本院卷第102頁 23 109年12月3日 臺大醫院 精神部 250元 本院卷第104頁 24 109年12月25日 臺大醫院 精神部 350元 本院卷第106頁 25 109年1月7日至同年月16日 臺大醫院 精神部 1,604元 本院卷第108頁（住院） 26 109年1月17日至同年月26日 臺大醫院 精神部 1,390元 本院卷第108頁（住院） 27 109年1月27日至同年月31日 臺大醫院 精神部 695元 本院卷第110頁（住院） 28 109年2月1日至同年月10日 臺大醫院 精神部 1,546元 本院卷第110頁（住院） 29 109年2月11日至同年月19日 臺大醫院 精神部 1,895元 本院卷第112頁（住院） 30 109年4月15至同年月24日 臺大醫院 精神部 1,548元 本院卷第114頁（住院） 31 109年12月3日至同年月12日 臺大醫院 精神部 2,168元 本院卷第116頁（住院） 32 109年12月13日至同年月22日 臺大醫院 精神部 2,190元 本院卷第116頁（住院） 33 108年11月30日 亞東醫院 一般內科 850元 本院卷第118頁（急診） 34 108年12月21日 亞東醫院 一般內科 300元 本院卷第120頁（急診） 35 108年12月23日 亞東醫院 精神科 1,649元 本院卷第122頁（住院） 36 109年1月1日 亞東醫院 一般內科 1,950元 本院卷第124頁（急診+轉診） 37 109年1月7日 亞東醫院 一般內科 1,950元 本院卷第126頁 38 109年12月30日 臺大醫院 精神部 350元 本院卷第128頁